【裁判字號】    92,上訴,1039
【裁判日期】    920730
【裁判案由】    偽證等
【裁判全文】
臺灣高等法院高雄分院刑事判決          九十二年度上訴字第一三九號
    上訴人    台灣高雄地方法院檢察署檢察官
    上訴人
    即自訴人  丙○○
    上訴人
    即被告    乙○○○
    被  告    甲○○
右上訴人因被告偽證等案件，不服臺灣高雄地方法院九十二年度自字第三一號中華民
國九十二年四月二十二日第一審判決，提起上訴，本院判決如左：
      主      文
原判決關於偽證部分撤銷。
乙○○○、甲○○被訴偽證部分不受理。
其他上訴駁回。
      事      實
一、乙○○○於民國九十一年十二月十一日下午二時四十分許，基於貶抑丙○○名譽
    之意思，在原審法院民事第二法庭審理時，公然辱罵丙○○：「不要臉」，足以
    貶損丙○○之人格及社會評價。
二、案經丙○○向原審法院提起自訴。
      理      由
甲、改判部分（即偽證部分）
  一自訴意旨略稱：被告乙○○○於右開時地，當庭教唆被告甲○○回應法官：「快
    說，妳就說妳有看到我借四十萬元給他」，明顯串證。甲○○竟當庭以證人身分
    具結：「虛構自訴人八十四年即逃亡：：：偽稱標工程告貸情事」。「證明乙○○○是模範母親，所以保證不會說謊」。「自訴人有在基隆女中跟別人借錢」。
    「有當場看到自訴人向乙○○○借錢」等語。因認被告甲○○犯有刑法第一百六
    十八條之偽證罪嫌，被告乙○○○犯有教唆偽證罪嫌云云。
  二按偽證係侵害國家法益，並非侵害個人法益之罪，依法不得自訴，迭有判例說明
    。又不得提起自訴而提起者，應諭知不受理之判決，刑事訴訟法三百三十四條定
    有明文。查原審對於自訴人自訴被告偽證，未予諭知不受理，竟為實體上無罪之
    審判，顯屬違法。自訴人對此部分上訴，沒有理由。檢察官上訴意旨，執此指摘
    原判決此部分不當，則有理由，應將原判決關於偽證部分撤銷，另為不受理之判
    決，並不經言詞辯論為之。
乙、駁回部分（即公然侮辱部分）
  一上訴人即被告乙○○○否認有公然侮辱情事，辯說：伊有講不要臉，是在開庭時
    向法官陳述時之語助詞，在陳述雙方所發生之情事經過，始口出此語，顯係怨對
    氣憤之詞，欠缺犯罪之故意，況且當庭說話之對象是法官而非自訴人，伊是向法
    官陳述，並非針對自訴人所辱罵云云。
  二查右開事實，已據自訴人指訴明確，並經原審及本院勘驗原審法院民事第一庭孝
    股於九十一年十二月十一日下午二時四十分許，在該院民事第二法庭開庭錄音帶
    結果顯示，被告確實有辱罵自訴人：「他是王永慶的兒子嗎？不要臉」，此有原
    審及本院訊問筆錄及該錄音帶在卷可證。被告在法庭說出該句話，縱令係向法官
    陳述，亦足以貶損自訴人之人格及社會評價。被告辯解，係卸責之詞，不足採信
    。按刑法上所謂「公然」，乃足使不特定人或特定多數人得共聞共見之狀態為已
    足，不以實際上已共聞或共見為必要。本件發生地在法庭內，現場有法官、書記
    官、通譯及庭務員等人，該案又無任何不公開審理之情事，基於司法人員執行職
    務及社會大眾均得自由旁聽之實際情況，應認為屬公眾得出入之場所，並為不特
    定人得出入聞見，足堪認被告對於自訴人所為之侮辱行為，係公然行為無疑。本
    件事證明確，被告犯行足以認定。
  三核被告所為，係犯公然侮辱罪。原審因適用刑法第三百零九條第一項、第四十二
    條第二項、罰金罰鍰提高標準條例第一條前段、第二項規定，酌科罰金二千元，
    並諭知如易服勞役，以三百元折算一日，認事用法並無不合，量刑亦屬允當。自
    訴人上訴，指摘原判決此部分量刑太輕，被告上訴，否認犯罪，均無理由，應予
    駁回。
  四自訴意旨另稱：被告於右開時地開庭時，尚有辱罵自訴人：「會不得好死，到處
    騙錢，是通緝犯」等語。因認被告此部分亦犯有刑法第三百零九條第一項之公然
    侮辱罪嫌云云。被告否認有此部分犯行，原審法院勘驗上開開庭錄音帶結果顯示
    ，被告並無辱罵自訴人：「會不得好死，到處騙錢，是通緝犯」等語，有原審法
    院訊問筆錄及上開錄音帶在卷可證。證人即原審法院書記官王壹理於原審調查中
    證稱：「我沒有印象被告有罵自訴人不得好死」。此外，復查無其他積極證據足
    證被告有此部分公然侮辱犯行。因此部分與前開論罪部分有實質上一罪關係，故
    原審不另為無罪之諭知，並無不合。
  五自訴意旨另稱：被告前於九十一年七月十二日，在臺灣高等法院公開庭訊中辱罵
    自訴人：「你本來就是通緝犯」，業經臺灣士林地方法院檢察署以九十一年度偵
    續字第一八七號偵辦中等語。又於刑事陳報意旨狀略稱：被告於九十二年四月三
    日下午四時三十分許，在本院民事第三法庭，辱罵自訴人：「你都輸了還告什麼
    告？你會不得好死：：：騙子：：：畜生」云云。因認被告前開二行為所犯公然
    侮辱罪嫌，與本案有連續犯之裁判上一罪關係云云。惟查前開二行為與本案發生
    時間前後相隔約五月及四月之久，且又在不同法庭開庭中發生，均難認被告係基
    於概括之犯意而為之，亦即與本案無連續犯之裁判上一罪關係。原審不予併辦，
    亦無不合。
據上論斷，應依刑事訴訟法第三百六十九條第一項前段、第三百六十四條、第三百四
十三條、第三百三十四條、第三百零三條第一款、第三百零七條、第三百六十八條，
判決如主文。
中    華    民    國        九十二      年      七      月     三十     日
                              臺灣高等法院高雄分院刑事第二庭
                                  審判長法官  林正雄
                                        法官  黃壽燕
                                        法官  張意聰
右正本證明與原本無異。
偽證罪部分如不服本判決應於收受本判決後十日內向本院提出上訴書狀，其未述上
訴理由者，並得於提起上訴後十日內向本院補提理由書狀（均須按他造當事人之人數
附繕本)「切勿逕送上級法院」。
公然侮辱罪部分不得上訴。
                                      書記官  陳靖華
中    華    民    國        九十二      年      七      月    三十一    日
附錄：本判決論罪科刑法條：
刑法第三百零九條第一項
公然侮辱人者，處拘役或三百元以下罰金。
                                                                      Ｈ


司法院資訊處製作；財團法人民間司法改革基金會備份。
